【裁判字號】    95,訴,1503
【裁判日期】    950818
【裁判案由】    偽造文書等
【裁判全文】
臺灣板橋地方法院刑事判決              95年度訴字第1503號
公  訴  人  臺灣板橋地方法院檢察署檢察官
被      告  乙○○
                    （另案於臺灣臺北監獄執行中）
上列被告因偽造文書等案件，經檢察官提起公訴（94年度偵字第
14694號），本院判決如下：
    主  文
乙○○結夥三人以上竊盜，處有期徒刑柒月。又連續行使偽造私
文書，足以生損害於公眾及他人，處有期徒刑柒月。如附表所示
偽造之「丁○○」署押、指印及偽造之「丁○○」印章壹枚，均
沒收。應執行有期徒刑壹年。如附表所示偽造之「丁○○」署押
、指印及偽造之「丁○○」印章壹枚，均沒收。
    事  實
一、乙○○曾因違反懲治盜匪條例案件，經臺灣臺北地方法院以
    79年度訴字第1250號判處有期徒刑10年，嗣經提起上訴，並
    經臺灣高等法院以79年度上訴字第4096號，最高法院以80年
    度台上字第1894號駁回上訴確定；復因違反麻醉藥品管理條
    例案件，經本院以80年度訴字第1051號判處有期徒刑4 月，
    如易科罰金，以銀元30元折算1 日確定，前開2 案件經裁定
    應執行有期徒刑10年3 月。經執行後，於民國83年11月30日
    縮短刑期假釋出監，惟在假釋期間又因違反肅清煙毒條例案
    件，經本院以85年度訴字第602 號判處有期徒刑3 年4 月，
    經送監執行，並撤銷前開假釋，執行殘刑5 年7 月14日，嗣
    於89年12月14日復縮短刑期假釋出監。再因施用毒品，經臺
    灣桃園地方法院以91年度毒聲字第2944號裁定應送勒戒處所
    觀察、勒戒，經觀察、勒戒後，認有繼續施用毒品傾向，經
    本院以94年度毒聲字第1405號裁定令入戒治處所施以強制戒
    治1 年，迨95年3 月27日停止戒治處分，並撤銷前開假釋，
    執行殘刑4 年5 月4 日，尚在執行中（均不致使本件構成累
    犯），素行不良，猶不知警惕，復分別為以下犯行：
（一）緣甲○○於93年11月30日駕駛車牌號碼IW-3941 號箱型車
      搭載乙○○、戊○○及丙○○，自臺北縣中和市出發，至
      臺中縣和平鄉梨山村。嗣於同年12月1 日凌晨3 時許，行
      經臺中縣和平鄉○○村○○路○ 段10號詹金德所經營之果
      園時，甲○○即提議竊取果園內之雪梨，並得其餘3 人之
      同意，乙○○與甲○○、戊○○及丙○○遂結夥三人以上
      ，共同意圖為自己不法之所有，並基於竊盜之犯意聯絡，
      由乙○○、甲○○及戊○○進入前開果園內，以徒手竊取
      果園內之雪梨，得手後並將之裝入塑膠飼料袋內，合計竊
      得6 袋雪梨（合計約400 公斤，約值新臺幣（下同）
      18,000 元 ；起訴書誤載為180 公斤），丙○○則在外把
      風。嗣因詹金德在睡夢中聽到汽車及下車關門之聲響，起
      床查看，見乙○○等4 人在果園內，欲搬運竊得之雪梨上
      車，旋叫醒工人黃英智，並大呼「賊」，甲○○及乙○○
      聞聲隨即駕車往宜蘭方向逃逸，約駛離100 公尺後回頭，
      欲搭載戊○○及丙○○，然為詹金德攔停，嗣後在前開果
      園內查獲戊○○，且循線查獲丙○○，並扣得雪梨6 袋（
      約400 公斤）。
（二）乙○○為警查獲後，於同日經警送至臺中縣警察局和平分
      局梨山分駐所接受偵訊，竟為掩飾其因案遭通緝，並逃避
      刑責，即基於行使偽造私文書之概括犯意，冒用友人「丁○○」之名義接受員警詢問，先接續在如附表所示臺中縣
      警察局和平分局通知書（逮捕通知書）、權利告知書上偽
      造「丁○○」之署押並按捺指印，分別表示「丁○○」業
      已收受警察機關逕行逮捕之通知，業經告知涉嫌之罪名，
      必須接受偵訊，在接受偵訊時，可以保持緘默，無需違背
      自己之意思而為陳述、可以選任辯護人、可以請求調查有
      利之證據之權利之意，再將之交還警員而行使之。另接續
      在警詢筆錄、口卡片、指紋卡片上偽造「丁○○」之署押
      、指印，經該分局於同日20時許將乙○○移送臺灣臺中地
      方法院檢察署偵辦，於檢察官訊問中，乙○○復接續在訊
      問筆錄上偽造「丁○○」之署押，足以生損害於丁○○及
      各該警察機關查緝犯罪、偵查機關追訴犯罪之正確性。後
      於93年12月20日，復基於同前行使偽造私文書之概括犯意
      ，先偽造「丁○○」之印章1 枚，並交付予戊○○，使不
      知情之戊○○在刑事聲請狀上偽造「丁○○」之簽名，並
      以前開偽造之「丁○○」印章，偽造「丁○○」之印文，
      表示因「丁○○」住在臺北縣中和市，每天必須上班，希
      望依刑事訴訟法第5 條規定移轉管轄之意，再將之寄送至
      臺灣臺中地方法院檢察署而行使之，足以生損害於丁○○
      及臺灣臺中地方法院檢察署檢察官對於判斷是否移轉管轄
      之正確性。嗣因臺灣臺中地方法院檢察署對「丁○○」發
      布通緝，被冒名之丁○○於94年5 月24日經臺北縣政府警
      察局中和分局緝獲，否認犯行，經臺灣臺中地方法院檢察
      署檢察官將張俊雄於梨山分駐所所按捺之「丁○○」指紋
      卡片送往內政部警政署刑事警察局鑑驗，始查知上情。
二、案經臺灣臺中地方法院檢察署檢察官自動檢舉，並呈請臺灣
    高等法院檢察署檢察長核令移轉臺灣臺北地方法院檢察署，
    再經前開檢察署呈請臺灣高等法院檢察署檢察長核令移轉臺
    灣板橋地方法院檢察署偵查起訴。
    理  由
一、訊據被告乙○○對於如事實欄一、（二）所示行使偽造私文
    書部分坦承不諱；對於如事實欄一、（一）部分，固不否認
    搭乘甲○○所駕駛之廂型車與戊○○及丙○○至台中縣和平
    鄉○○村○○路，並為警查獲之事實，惟矢口否認有何與前
    開3人結夥三人以上竊盜犯行，辯稱：其沒有偷梨子。當時
    甲○○等人說要去買水果，但是他們等不到人，等不到人之
    後，甲○○說要去逛逛，其就躺在車上，去哪其不知道，大
    約開了1 個小時。待回程時，車子被擋下來，其就被叫醒，
    其根本就沒有下車，車子被攔下時，車上沒有水果，其從頭
    到尾都不知道甲○○等人要竊取水果云云。然查：
（一）就如事實欄一、（一）所示結夥三人竊盜部分：業據告訴
      人詹金德於警詢及檢察官偵訊中指訴綦詳，明確指稱：當
      日凌晨3 時許，在臺中縣和平鄉○○村○○路○ 段10號住
      處，從睡夢中聽到有汽車停在果園旁之道路並有下車之關
      門聲響，其起床看發現有數名男女走到其位於道路旁之果
      園內，其等停車後馬上進入果園內且速度很快，約10分鐘
      就摘了雪梨抬到靠近馬路旁準備要搬運上車，為其當場發
      現。其驚覺係欲行竊果園內之雪梨，立即叫醒所僱請之員
      工齊力圍捕，其從住處走出來時用閩南語大聲呼喊「賊」
      ，其中2 名男子跳上停放在旁邊約30公尺遠的車牌號碼
      IW-3941 號自用小客貨車駕駛該車往宜蘭方向逃逸，往前
      開約100 公尺掉頭回來要載還在現場之同夥，為其攔住並
      在果園內查獲另1 女竊嫌，果園內遺留裝滿雪梨的3 個塑
      膠飼料袋，其與警方先將駕車之2 人及果園內之女子帶回
      派出所，現場並由其家人及工人繼續搜尋逃逸的婦人，於
      同日約4 時30分許家人打電話告知該婦人已找到。其明確
      指證警方查獲之4 人係在其果園行竊為其發現並查獲之竊
      嫌，被告及甲○○為駕車逃離現場之男子，戊○○為其在
      果園內發現之人，丙○○則為原本逃逸而後查獲之人。後
      來隔天又在其住處轉角發現3 包雪梨，雪梨是剛採且已成
      熟的。其等平常雪梨都是在早上8 時至下午5 時採，且是
      以塑膠籃，不會以偵查卷上所附塑膠袋裝成等語。亦即告
      訴人詹金德係聽見汽車聲響及下車關門，外出察看，目睹
      1 部箱型車停在果園旁，被告等4 人進入果園內，並抬出
      雪梨準備搬運上車，經其大聲呼喊，甲○○與被告始駕車
      離去，旋又返回欲載戊○○、丙○○，為其攔下，並隨後
      分別查獲戊○○及丙○○。證人黃英智於警詢及檢察官偵
      訊中亦證稱：當日其在睡夢中被老闆詹金德叫醒說有人在
      偷雪梨，其跟詹金德從住處走出來時，詹金德用閩南語大
      聲呼喊「賊」，他們就開車跑掉，其就在原地等，其等馬
      上察看果園發現有被偷摘的痕跡，現場遺留裝滿雪梨的3
      個塑膠飼料袋，約再10分鐘，看到對方開車回頭要載同夥
      ，其等就把他攔下，車上坐甲○○及被告，請他們到果園
      的工寮裡，後來有報警，大約再10分鐘，就在果園附近查
      獲戊○○，慌亂中聲稱尚有1 嫌待查詢，其與詹金德與警
      方先將被告、甲○○及戊○○先行帶回派出所調查，現場
      由老闆娘及工人繼續搜尋逃逸的婦人，於4 時30分許家人
      打電話告知該婦人找到。其可指認被告、甲○○、戊○○
      及丙○○4 人係在果園行竊，甲○○為駕駛車輛之人，被
      告坐在旁邊，戊○○為其在果園旁發現，另丙○○為原本
      逃逸後查獲之人裝滿雪梨的3 個塑膠飼料袋是在果園附近
      發現的，發現時塑膠飼料袋就已經裝好雪梨，後來隔天在
      轉角又發現3 包雪梨。雪梨是剛採且已成熟的。其等平常
      雪梨都是在早上8 時至下午5 時採，且是以塑膠籃，不會
      以偵查卷上所附塑膠袋裝成。被告等人偷採雪梨的地方為
      馬旁之果樹，馬路邊有路燈所以能看到等語。核與告訴人
      詹金德前開指訴情節互核相符。且共犯丙○○於警詢中業
      已供稱：其等到達梨山後已經很晚，其聽到戊○○說要找
      的朋友不在梨山，後來車子在梨山地區閒逛，於欲返回臺
      北縣中和市途中，駕駛車子的甲○○說要摘幾個路邊的雪
      梨來吃，車內的被告、戊○○說好1 人摘幾個來吃，所以
      甲○○就將車子停在路邊，後來大家就下車，其因害怕不
      敢偷摘所以就在馬路上行走，他們3 人就往果園內走去。
      其不知裝滿雪梨的3 個塑膠飼料袋從何處拿來，亦不知他
      們3 人偷摘那麼多雪梨，因他們原先只說要摘幾個來吃，
      不知為何會摘那麼多，被告3 人應該沒有攜帶手電筒等照
      明工具，因為路邊就有路燈所以光線很亮等語。則共犯丙○○於警詢中業已坦承前開4 人在返回臺北縣中和市之路
      上，甲○○提議竊取路邊雪梨，並與被告及戊○○至果園
      摘取大量雪梨，其因不敢下手偷摘而僅在路旁等情。亦自
      承其等確有竊取扣案之雪梨。證人朱水得於檢察官偵訊中
      復證稱：丙○○有告訴其她不敢偷，因為偷採手會發抖，
      所以由被告他們3 人採，她去果園外面走一走。其剛看到
      丙○○時，身上全是草，是從果園裡跑出來的。其看他身
      上濕濕的，就泡茶給她喝等語。核與共犯丙○○於警詢中
      供述情節相符。反觀被告、甲○○、戊○○及丙○○4 人
      所述，不惟前後不一致，且彼此間之供述互有矛盾不符之
      處。被告於警詢中稱：是日傍晚吃晚餐，聽「鄰居友人」
      戊○○說要坐友人的車到梨山地區遊玩，就跟戊○○一同
      到梨山，由甲○○駕駛廂型車，到達梨山後已經很晚，其
      等就在該處等候約1 小時左右，其坐甲○○車子在梨山地
      區閒逛，於要去載戊○○欲返回中和途中，就有4 、5 人
      將其等的車子攔下，告訴其等說其等偷摘雪梨，並打電話
      報警。甲○○有行動電話，其與他在車上時沒有跟戊○○
      聯絡，戊○○不知其等要去哪裡，戊○○在梨山加油站下
      方約80公尺其友人住處下車，其不知戊○○為何前往案發
      地等語。係稱其與甲○○、戊○○、丙○○等人至梨山戊○○友人處，未見到該友人，即與甲○○駕車閒逛，留下
      戊○○、丙○○在友人處，在返回載戊○○途中，為告訴
      人攔下。經提示丙○○之供詞，則改稱：其與甲○○、戊○○在車內時原本有要下車摘幾個路邊種植的雪梨來吃，
      但還沒有摘就被報案人攔下，其等原有想要偷摘但還沒下
      手偷摘等語。係供稱甲○○、戊○○均在車上，經過果園
      時原本要偷摘雪梨，然尚未著手即為告訴人查獲，與其前
      開所述，已不相同。其於檢察官偵訊中又稱：其與戊○○
      要去找他朋友，約前1 日中午2 、3 時離開臺北，他朋友
      不在，其與甲○○開車在那邊繞被攔下來等語。被告雖又
      改稱並未想要偷摘雪梨，然其所述出發時間，已與警詢中
      所述不同。於本院準備期日則稱：當時甲○○等人說要去
      買水果，但等不到人，甲○○說要去逛逛，其就躺在車上
      ，等回程時，車子被擋下來，其就被叫醒，其根本就沒有
      下車，車子被攔下時，車上沒有水果，其從頭到尾都不知
      道甲○○等人要竊取水果等語。則辯稱其乃是躺在車上，
      什麼都不知道。於本院審理中復稱：當時其躺在車上睡覺
      ，其在車上提藥，甲○○說要逛逛，回來後就被攔下來等
      語。更強調其係因毒癮發作，都在睡覺，並未下車。惟此
      均為警詢及檢察官偵訊中所無之辯詞。被告前後供述已有
      不同。而共犯戊○○於警詢中先稱：其係到梨山找友人，
      叫甲○○駕車載其去梨山加油站下方約80公尺處下車。其
      與甲○○均有行動電話，其有叫甲○○來載其。其坐便車
      到中興路4 段10號看到被告、甲○○與人爭吵才下車，後
      來就被攔下，並指稱其涉嫌行竊雪梨等語。經提示丙○○
      之供詞，共犯戊○○於警詢中又改稱：其與被告、甲○○
      在車內時原本有要下車摘幾個路邊種植的雪梨來吃，但還
      沒摘就被報案人攔下等語。於檢察官93年12月1 日偵訊中
      又稱：其是去找廖桂城，其沒有進去別人的果園，被告等
      人被攔下1 個多小時其才過去找被告等語。於同年月16
      日檢察官偵訊中復稱：其當時要去梨山找「美滿」，其和
      丙○○在「美滿」家，甲○○說他們要去逛逛，「美滿」
      家離果園很遠，其與丙○○搭1 個男子開的箱型車等語。
      於檢察官94年3 月22日偵訊中則坦承犯行。於本院審理中
      卻又證稱：因被告吸毒，其與林汀美聊天，林汀美的親戚
      林美滿在梨山有地與房子，可以去梨山戒毒，其也可以順
      便買水果，其出發前有打電話給林汀美。其等吃完晚飯出
      發，到的時候已經晚間12點多。其有找到林美滿的房子，
      但沒有找到林美滿的人。其等4 人在林美滿家大約等半個
      鐘頭，甲○○與被告就去逛逛，其和丙○○留在原地等林
      美滿，其和丙○○都在一起，其等不到人，超過2 時，就
      與丙○○搭別人的便車，想要直接回臺北，開的蠻遠的，
      其看到甲○○的車子在路邊，車子是往梨山方向，其等就
      下車，丙○○就去上廁所。其聽到吵雜的聲音就靠過去，
      他們說被告偷東西。這地方離林美滿家車程大約1 小時左
      右等語。則依戊○○之證述，其等是到梨山「林美滿」（
      或稱廖桂城），到梨山加油站下方約80公尺處已約晚間12
      時許，其等沒有找到林美滿，超過2 時甲○○及被告即駕
      車去逛逛，其與丙○○留在現場等候，1 個多小時後，其
      始與丙○○搭乘他人之便車欲直接回臺北，至告訴人果園
      時，看到甲○○駕駛之車停在該處，便與丙○○下車，丙○○去上廁所，其趨前靠近被告，即遭告訴人指稱行竊，
      該處離林美滿家約1 小時車程等情。共犯甲○○於警詢中
      先稱：其於30日中午從中和市與被告、戊○○及丙○○至
      梨山地區，大約20時與21時到達梨山，來找住在中興路梨
      山加油站下方80公尺轉彎處之朋友「美滿」。找不到人在
      「美滿」屋外睡了一下（該處距中興路4 段10號約7 公里
      ），醒了就回去往宜蘭方向走，下去時車上只載被告，車
      輛是由其所駕駛。嗣後其又返回中興路4 段10號載戊○○
      等語。於檢察官偵訊中則稱：其去梨山找戊○○的朋友，
      是戊○○要其載他們去梨山的某加油站，那個加油站離果
      園約10分鐘距離。自「美滿」家出發，車上只載被告，戊○○、丙○○在「美滿」家，其是往宜蘭方向開，但因戊○○、丙○○還在果園內，其就回來，經過該果園被攔下
      ，其沒有進入果園，沒有下車，其要開車去載戊○○他們
      。但其不知道戊○○如何到果園的。其回來經過果園時，
      沒有看到戊○○或丙○○云云。則依甲○○於前開警詢及
      檢察官偵訊中所言，其等係於中午即出發，於20時、21時
      即已到達「美滿」家，其因找不到人，曾在「美滿」家睡
      覺，嗣後載被告外出，留戊○○、丙○○在「美滿」家，
      卻又要返回告訴人之「果園」載戊○○2 人，又不知戊○○2 人如何到「果園」。則甲○○所陳述之出發時間，「
      林美滿」家與告訴人果園之距離，如何回頭欲至何處搭載
      戊○○等情，均與被告及戊○○所述情節不符。迄於檢察
      官94年3 月22日偵訊中甲○○則坦承犯行。而共犯丙○○
      於警詢中業已供稱甲○○提議竊取路旁果園之雪梨，並由
      被告、甲○○、戊○○下手竊取等情，已如前述，其於檢
      察官偵訊中則改口認警詢筆錄不實在，其沒有說甲○○要
      採幾個梨子來吃，因其不敢就在路上走等語。於本院審理
      中又證稱：當天是下午出發，戊○○說要帶被告去梨山朋
      友家住，那個朋友是開果園的，要其等一起去。戊○○沒
      有找到朋友，其等找不到戊○○朋友的家，其等不知道道
      路，找了很久，其等一直在找路，其說要下車一下，下車
      時被告在睡覺，戊○○有無下車其不知道。下車後其在草
      叢那邊上廁所，離被告3 人有一段距離。上完廁所，就找
      不到被告3 人。其沒有看他們的車，其等是分開被抓的，
      其被抓時戊○○沒有跟其在一起，就有1 個人叫其去喝茶
      等語。則丙○○於本院審理中所述，核與其警詢中之供述
      迥異。則依丙○○於本院審理中之證述，其等係於93年11
      月30日下午出發，其等因找不到路，始終未到戊○○之友
      人家，其等4 人均無人留在戊○○之友人家，並在回程時
      ，其與被告3 人均在車上，其說要下車，而去上廁所，隨
      後即找不到被告3 人及車等情。丙○○證述出發之時間，
      是否曾到達戊○○之友人家，被告與甲○○是否駕車外出
      逛逛，而留其與戊○○在戊○○友人處等情，則與被告、
      戊○○及甲○○所述情節迥異。足徵被告、戊○○、甲○○及丙○○，對於自己之陳述已有前後不一致之處，尚且
      與其他共犯所述有矛盾、不符之處，則其等之辯詞，是否
      屬實，誠有疑義。況依被告所辯情節，其等係「半夜」至
      梨山地區欲找「戊○○之友人」購買雪梨，「戊○○之友
      人」並不在家，被告等人在仍在「凌晨時分」在該處等候
      ，甲○○不耐久候，而與被告逕行駕駛箱型車離去，獨留
      戊○○、丙○○2 位女性在深山之中等候，並未約定返回
      之時間，而在回程中卻在告訴人之果園為告訴人攔停，隨
      後戊○○竟亦在該處出現，丙○○更在隨後為朱水得尋獲
      ，該處與所謂「戊○○之友人」處之距離，距離若如甲○○所述約7 公里，如戊○○所述則約有1 小時之車程等情
      ，從而單由被告之辯解即已社會經驗事實差異甚遠，被告
      辯詞更難以遽信。參諸告訴人詹金德、證人黃英智、朱水
      得均證稱有聽到被告其中1 人說願意拿10,000元賠償等情
      ，戊○○亦不否認前情，僅辯稱係「林美滿」之親家「林
      汀梅」在電話中所說云云。則倘被告等人確實並無竊取告
      訴人之雪梨，何以戊○○等人需與告訴人談及賠償事宜？
      再者，前開由甲○○所駕駛之車牌號碼IW-3941 號箱型車
      車上確有泥土及梨子樹葉，有照片2 幀在卷可稽，均為被
      告乙○○及甲○○所不否認。則倘被告等人並未著手竊取
      告訴人果園內之雪梨，何以甲○○之車上會有泥土與梨葉
      ？此外並有贓物認領保管單、現場圖各乙紙、現場照片6
      幀、車內照片2 幀在卷可稽。足徵被告所辯顯係事後卸責
      之詞，尚難採信。綜上所述，事證明確，被告結夥三人以
      上竊盜犯行，應堪認定。
（二）如事實欄一、（二）之犯罪事實部分，業據被告坦承不諱
      ，並有如附表所示被告所偽造「丁○○」之署押、指印、
      印文及文書在卷可稽，且經臺灣臺中地方法院檢察署檢察
      官將將被告按捺之「丁○○」指紋卡片函請內政部警政署
      刑事警察局進行指紋鑑定，經該局以電腦比對確認結果，
      亦認與該局檔存之被告指紋卡指紋相同，有內政部警政署
      刑事警察局94年5 月24日刑紋字第0940081325號函乙份附
      於臺灣臺中地方法院檢察署94年度偵緝字第787 號案件卷
      宗可稽。且被告在臺中縣警察局和平分局冒用「丁○○」
      身分時所拍攝之照片，亦與刑事犯罪資料網站查詢系統被
      告人犯檔案照片相符，有照片2 幀、刑事犯罪資料網站查
      詢系統列印資料乙紙附於前開案件卷宗可稽。足徵此部分
      被告自白與事實相符，被告行使偽造私文書部分，亦應堪
      認定。
    綜上所述，本件事證明確，被告犯行均洵堪認定。
二、被告行為後，刑法業於94年2 月2 日經總統以華總一義字第
    09400014901 號修正公布，並於95年7 月1 日施行。修正刑
    法第2 條、第28條、第51條，並刪除第56條連續犯等規定。
    按行為後法律有變更者，適用行為時之法律，但行為後之法
    律有利於行為人者，適用最有利於行為人之法律，修正後刑
    法第2 條第1 項定有明文。此條規定係規範行為後法律變更
    所生新舊法律比較適用之準據法，本身尚無新舊法比較之問
    題，於新法施行後，應一律適用新法第2 條第1 項之規定，
    為「從舊從輕」之比較，先予敘明。再按本次法律變更，比
    較時應就罪刑有關之共犯、未遂犯、想像競合犯、牽連犯、
    連續犯、結合犯，以及累犯加重、自首減輕暨其他法定加減
    原因（如身分加減）與加減例等一切情形，綜其全部罪刑之
    結果而為比較（最高法院95年5 月23日95年度第8 次刑庭會
    議決議參照）。經查：刑法第28條關於共同正犯之規定，由
    原條文：「二人以上共同實施犯罪之行為者，皆為共同正犯
    。」修正為：「二人以上共同實行犯罪之行為者，皆為共同
    正犯。」係將「實施」一語修正為「實行」，揆諸其修正理
    由，在於修正共同正犯之參與類型，確定在「實行」概念下
    之共同參與行為，始能成立共同正犯，而排除「陰謀共同正
    犯」及「預備共同正犯」，惟無礙於共謀共同正犯之適用，
    則倘屬共謀共同正犯之類型，適用修正前之刑法第28條對於
    被告並無不利，依修正後刑法第2 條第1 項前段應適用修正
    前之刑法第28條。而刑法第56條連續犯之規定，業於前開修
    法時刪除，並於95年7 月1 日施行，則被告之犯行，因行為
    後新法業已刪除連續犯之規定，此刪除雖非犯罪構成要件之
    變更，但顯已影響行為人刑罰之法律效果，自屬法律有變更
    ，依新法第2 條第1 項之規定，比較新、舊法結果，仍應適
    用較有利於被告之行為時法律即舊法論以連續犯；又刑法第
    51條第5 款數罪併罰之規定，修正前原規定：「數罪併罰，
    分別宣告其罪之刑，依左列各款定其應執行者：」其中第5
    款規定：「宣告多數有期徒刑者，於各刑中之最長期以上，
    各刑合併之刑期以下，定其刑期。但不得逾二十年。」修正
    後刑法第51條第5 款規定：「宣告多數有期徒刑者，於各刑
    中之最長期以上，各刑合併之刑期以下，定其刑期。但不得
    逾三十年。」比較新舊法結果，修正後刑法第51條第5 款並
    非較有利於被告，依修正後第2 條第1 項前段之規定，仍應
    依修正前刑法第51條第5 款定其應執行之刑。綜合比較前開
    罪刑結果，適用修正前相關刑罰法律，對被告較為有利，自
    應適用修正前刑法相關規定。而刑法第321 條、第216 條、
    第210 條則未修正。至於沒收之從刑附屬於主刑，自應依主
    刑所適用之法律相關規定宣告沒收。
三、核被告如事實欄一、（一）之所為係犯刑法第321 條第1 項
    第4 款之結夥三人以上竊盜罪。次按刑法上之偽造署押罪，
    係指單純偽造簽名、畫押而言，若在制式之書類上偽造他人
    簽名，已為一定意思表示，具有申請書或收據等類性質者，
    則係犯偽造文書罪，最高法院85年台非字第146 號判決可資
    參照。復按警方依刑事訴訟法第88條之1 第4 項、提審法第
    2 條第1 項等規定所製作之「逮捕通知書」，記載被逮捕人
    何以遭逮捕或拘提等情，其「通知本人聯」或「通知家屬聯
    」如備有「收受人簽章」欄，由形式上觀察，於該欄內簽名
    及捺指印，即足表示由該姓名之人收受斯項通知書之證明。
    其後，將之交付警方，應成立刑法第216 條、第210 條之行
    使偽造私文書罪，最高法院94年7 月26日第11次刑事庭會議
    決議可資參照。又於權利告知書上，偽造他人之署押，並捺
    指印，嗣持交查獲之警員，係表示該他人受通知可以行使緘
    默、選任辯護人及請求調查有利證據等權利之意，此等文件
    應認係刑法第210 條之私文書，最高法院90年台上字第6057
    號判決意旨可資參照。刑事聲請狀則表彰其向檢察署或法院
    聲請檢察署或法院為一定之作為或不作為之意，亦為私文書
    。又偽簽他人姓名並按指印，該指印同為代表該被冒用者之
    姓名，作用及效力與署押無異，亦屬署押之一種。被告於逮
    捕通知書、權利告知書、刑事聲請狀上偽造「丁○○」之署
    名、指印、印文，乃係以「丁○○」之名義偽造該等私文書
    ，表示「丁○○」收受逮捕通知，與業經告知涉嫌之罪名，
    必須接受偵訊，在接受偵訊時，可以保持緘默，無需違背自
    己之意思而為陳述、可以選任辯護人、可以請求調查有利之
    證據之權利、因丁○○住在臺北縣中和市，每天必須上班，
    希望依刑事訴訟法第5 條規定移轉管轄之意，並將前開偽造
    之私文書持交予承辦員警、檢察官，或以寄送方式交予檢察
    官而行使之，足以生損害於丁○○及各該警察、偵查機關對
    於犯罪偵查之正確性、臺灣臺中地方法院檢察署檢察官對於
    判斷是否移轉管轄之正確性。則核被告如事實欄一、（二）
    之所為，係犯刑法第216 條、第210 條之行使偽造私文書罪
    。被告與甲○○、戊○○及丙○○就如事實欄一、（一）犯
    行間，有犯意聯絡及行為分擔，皆為共同正犯。被告交付其
    偽造之「丁○○」印章，使不知情之戊○○偽造聲請狀，係
    屬行使偽造私文書之間接正犯。被告偽造署押之行為，為偽
    造私文書之部分行為，又其偽造私文書復持以行使，偽造私
    文書之低度行為為高度之行使行為所吸收，均不另論罪。再
    被告為警查獲後冒名應訊，主觀上均當然有自始至終在同一
    刑事案件各階段中偽造私文書及署押之意思，因此各個舉動
    不過為犯罪行為之一部，是同一刑案案件中之數偽造行為可
    視為一刑事訴訟程序之數個階段，不過係行為接續而完成整
    個犯罪，顯係基於單一犯意接續所為，侵害單一法益，應包
    括於一行為予以評價，為接續犯，論以一罪。被告於93年12
    月1 日及同年月20日先後2 次行使偽造私文書犯行，則時間
    緊接，方法相同，觸犯基本構成要件相同之罪名，顯係基於
    概括犯意反覆為之，應依連續犯論以一罪，並依修正前刑法
    第56條加重其刑。公訴人雖未就行使偽造刑事聲請狀犯行提
    起公訴，然檢察官就犯罪事實一部起訴者，其效力及於全部
    ，此部分行使偽造私文書犯行，與前揭論罪科刑部分，有連
    續犯之關係，已如前述，本院自應就屬於裁判上一罪關係之
    移送併案審理部分一併加以裁判。爰審酌被告素行不良，竟
    貪圖小利，偷摘他人果園之雪梨，並因遭通緝，冒用「丁○○」名義應訊，意圖逃避刑責，足使被冒名之人即丁○○成
    為被告並遭通緝，且影響警察、偵查機關偵辦刑事案件之進
    行，所生之危害，兼衡其犯罪動機、目的、手段及犯罪後並
    未坦承加重竊盜犯行等一切情狀，分別量處如主文所示之刑
    ，並依修正前刑法第51條第5 款定其應執行之刑。
四、如附表所示偽造之「丁○○」署押及指印，及被告偽造之「
    丁○○」印章1 枚，為偽造之署押及印章，應不問屬於犯人
    與否，均依刑法第219條沒收之。
據上論斷，應依刑事訴訟法第299條第1項前段，修正後刑法第2
條第1項前段、修正前刑法第28條、第56條、刑法第321條第1項
第4款、第216條、第210條、修正前刑法第51條第5款、第219條
，判決如主文。
本案經檢察官曾文鐘到庭執行職務。
中    華    民    國    95    年    8     月    18    日
              刑事第十庭    審判長法官  侯志融
                            法      官  楊博欽
                            法      官  張宏節
此正本與原本無異。
如不服本判決應於送達後10日內向本院提出上訴狀
                            書  記  官  李崇文
中    華    民    國    95    年    8     月    18    日
附錄：
刑法第321條第1項第4款
（加重竊盜罪）
犯竊盜罪而有左列情形之一者，處 6 月以上、 5 年以下有期徒
刑：
四  結夥三人以上而犯之者。
刑法第210條
（偽造變造私文書罪）
偽造、變造私文書，足以生損害於公眾或他人者，處 5 年以下有
期徒刑。
刑法第216條
（行使偽造變造或登載不實之文書罪）
行使第 210 條至第 215 條之文書者，依偽造、變造文書或登載
不實事項或使登載不實事項之規定處斷。
附表：（應沒收之署押、指印）
┌─┬──────┬────────┬──────────┬─────────┐
│編│行為時間    │    文書名稱    │ 欄位               │ 偽造之署押、指印 │
│號│            │                │                    │                  │
├─┼──────┼────────┼──────────┼─────────┤
│一│93年12月1日 │台中縣警察局和平│「收受人簽章」欄    │「丁○○」簽名1枚 │
│  │            │分局通知書（逮捕│                    ├─────────┤
│  │            │通知書）        │                    │「丁○○」指印1 枚│
├─┼──────┼────────┼──────────┼─────────┤
│二│93年12月1日 │權利告知書      │「當事人簽章」欄    │「丁○○」簽名1枚 │
│  │7時5分      │                │                    ├─────────┤
│  │            │                │                    │「丁○○」指印1枚 │
├─┼──────┼────────┼──────────┼─────────┤
│三│93年12月1日 │臺中縣警察局和平│調查筆錄第14頁背面、│「丁○○」指印3枚 │
│  │8時15分     │分局梨山分駐所偵│第15 頁騎縫處       │                  │
│  │            │訊（調查筆錄）第├──────────┼─────────┤
│  │            │壹次            │調查筆錄卷尾「受詢問│「丁○○」簽名1枚 │
│  │            │                │人」欄              ├─────────┤
│  │            │                │                    │「丁○○」指印1枚 │
├─┼──────┼────────┼──────────┼─────────┤
│四│93年12月1日 │口卡片          │左方空白處          │「丁○○」簽名1枚 │
│  │            │                │                    ├─────────┤
│  │            │                │                    │「丁○○」指印1枚 │
├─┼──────┼────────┼──────────┼─────────┤
│五│93年12月1日 │指紋卡片        │各指別欄位          │「丁○○」指印10枚│
│  │            │                │                    │、左四指平面印、左│
│  │            │                │                    │拇指、右拇指、右四│
│  │            │                │                    │指平面印          │
├─┼──────┼────────┼──────────┼─────────┤
│六│93年12月1日 │臺灣臺中地方法院│「受訊問人」欄      │「丁○○」簽名1枚 │
│  │20 時54分   │檢察署訊問筆錄  │                    │                  │
├─┼──────┼────────┼──────────┼─────────┤
│七│93年12月20日│刑事聲請狀      │「具狀人」欄        │「丁○○」簽名1枚 │
│  │            │                │                    │（由不知情之戊○○│
│  │            │                │                    │代簽）            │
│  │            │                │                    ├─────────┤
│  │            │                │                    │「丁○○」印文1枚 │
│  │            │                │                    │（由不知情之戊○○│
│  │            │                │                    │代為用印）        │
└─┴──────┴────────┴──────────┴─────────┘


司法院資訊處製作；財團法人民間司法改革基金會備份。
